高雄高等行政法院裁定　　　　　　　　　　　　　九十三年度簡字第九九號
　　原　告　甲○○
　　被　告　交通部公路總局高雄區監理所
　　代表人　乙○○　所長
右當事人間因違反道路交通管理處罰條例事件，原告提起行政訴訟。本院裁定如左：
    主  文
原告之訴駁回。
訴訟費用由原告負擔。
    理  由
一、按「原告之訴，有左列各款情形之一者，行政法院應以裁定駁回之。但其情形可
    可以補正者，審判長應定期間命其補正：．．．十、起訴不合程式或不備其他要
    件者。」為行政訴訟法第一百零七條第一項第十款定有明文。又「人民因中央或
    地方機關之違法行政處分，認為損害其權利或法律上之利益，經依訴願法提起訴
    願而不服其決定，或提起訴願逾三個月不為決定，或延長訴願決定期間逾二個月
    不為決定者，得向高等行政法院提起撤銷訴訟。」行政訴訟法第四條第一項規定
    甚明。是提起撤銷訴訟，須以經過訴願為其前提，其未經訴願程序，遽行提起行
    政訴訟，自非法之所許。
二、本件原告起訴意旨略謂：原告於民國（下同）九十三年二月三日，至被告旗山監
    理站申請辦理遺失補發汽車駕駛執照時，該站承辦人員以口頭命原告須繳清其自
    八十一年九月十九日起，至八十六年二月二十二日止，前後六筆合計新台幣（下
    同）四萬零二百元之交通違規罰款後，始核准原告補發遺失駕駛執照之申請，致
    原告為求得補發駕駛執照，不得已乃依該承辦人員之命令，於當日繳畢前開罰款
    。然被告承辦人員之前開必須繳清積欠罰鍰，始得補發駕照之要求，實有違反九
    十年一月十七日修正前之道路交通管理處罰條例第九十條第二項、行政執行法第
    七條、行政程序法第一百三十一條第一項之規定，原告事後雖曾向被告提出撤銷
    上開命先繳清所有逾期罰鍰始得核發駕照之行政處分，並將原告所繳納之款項退
    還原告，但卻遭被告以九十三年二月十六日高監旗字第○九三○○○三○九六號
    函以該行政處分並無瑕疵等由予以駁回，原告認被告上開函文有適用法律違誤之
    處，乃就被告所屬旗山監理站九十三年二月三日，所為命原告先繳清自八十一年
    九月十九日起，至八十六年二月二十二日止，積欠之四萬零二百元交通違規罰款
    後，始願補發原告遺失駕駛執照申請之口頭行政處分表示不服，提起本件行政訴
    訟，請求將被告前開口頭行政處分撤銷云云，資為爭執。
三、第按「行政處分除法規另有要式之規定者外，得以書面、言詞或其他方式為之。
    」行政程序法第九十五條第一項定有明文。又「行政機關行使公權力，就特定具
    體之公法事件所為對外發生法律上效果之單方行政行為，皆屬行政處分，不因其
    用語、形式以及是否有後續行為或記載不得聲明不服之文字而有異。」復為司法
    院釋字第四二三號解釋在案。查本件原告係以被告旗山監理站承辦人員所為口頭
    命原告應先繳清其之前積欠違反道路交通管理處罰條例尚未結案之交通罰鍰後，
    始願補發給原告遺失之汽車駕駛執照，乃不利於原告之行政處分，且該行政處分
    為有瑕疵之行政處分，求予判決撤銷，併命被告返還原告所繳納之罰鍰四萬零二
    百元等情，有原告起訴狀及補述狀在卷可參。次查，被告承辦人員前揭口頭命原
    告應先繳清其之前積欠違反道路交通管理處罰條例尚未結案之交通罰鍰後，始願
    補發給原告遺失之汽車駕駛執照之行政行為，雖未以書面方式為之，惟既係該行
    政機關對於人民申請補發遺失駕駛執照特定具體公法事件，於行使准駁權限公權
    力時，所為對外發生如繳清積欠交通罰鍰則准補發給駕駛執照，否則即拒絕為該
    授益行政處分法律上效果之單方行政行為，依前開規定及解釋意旨，自屬行政處
    分；依首揭法條說明，提起撤銷訴訟須以經訴願為前提；惟原告未踐行是項訴願
    程序，即逕向本院提起行政訴訟，業據本院向被告函查明確，有被告九十三年四
    月八日高監自字第○九三○○一二九二四號函附卷足佐，且經本院以電話向原告
    查詢屬實，亦有電話紀錄在卷可按；是原告既未踐行訴願程序，即逕向本院提起
    行政訴訟，揆諸首揭規定，其訴即不合法，應予駁回。又原告起訴之聲明，除請
    求撤銷原處分外，併請求判命被告返還原告所繳納之罰鍰四萬零二百元，核屬撤
    銷訴訟合併提起給付訴訟之類型。惟按「提起行政訴訟，得於同一程序中，合併
    請求損害賠償或其他財產上給付。」固為行政訴訟法第七條所明定，惟此應以原
    告提起之行政訴訟合法為前提，方得合併請求損害賠償或其他財產給付，否則該
    合併請求之訴，亦屬不備起訴要件而不合法。本件原告提起之撤銷訴訟既不合法
    ，其合併提起退還系爭已繳罰鍰之給付訴訟，即難認適法，應併予駁回。再依程
    序不合，實體不究原則，本件原告之訴，既經本院從程序上予以駁回，其實體之
    主張，自無庸再予審酌，併此敘明。
四、據上論結，本件原告之訴為不合法，依行政訴訟法第二百三十六條、第一百零七
    條第一項第十款、第一百零四條，民事訴訟法第九十五條、第七十八條，裁定如
    主文。
中　　　華　　　民　　　國    九十三　　年　  　六　　　月　　二十五　　日
                              高雄高等行政法院第三庭
                                          法      官　 江幸垠
右為正本係照原本作成。
如不服本裁定，應於送達後十日內，向本院提出抗告狀並表明抗告理由，如於本裁定
宣示後送達前提起抗告者，應於裁定送達後十日內補提抗告理由書（須按他造當事人
人數附繕本）。
提起抗告應繳納送達用雙掛號郵票六份（每份三十四元）。
中　　　華　　　民　　　國    九十三　　年　  　六　　　月　　二十五　　日
                                          法院書記官  洪美智
附註：
行政訴訟法第二百三十五條（第一項、第二項）：
對於適用簡易程序之裁判提起上訴或抗告，須經最高行政法院之許可。
前項許可，以訴訟事件所涉及之法律見解具有原則性者為限。
